宣示判決筆錄
原      告  華南產物保險股份有限公司

法定代理人  陳文智  
訴訟代理人  賴韋廷  
            張瑋澄  
被      告  武文習  

上列當事人間110年度中小字第2484號請求損害賠償事件，於中
華民國110 年10月27日上午9 時20分整在臺灣臺中地方法院臺中
簡易庭宣示判決，出席職員如下：
    法      官  林筱涵
    書  記  官  張峻偉
朗讀案由。
法官朗讀主文宣示判決如下：
    主      文
被告應給付原告新臺幣貳萬玖仟陸佰玖拾伍元，及自民國一一○
年十月十日起至清償日止，按週年利率百分之五計算之利息。
原告其餘之訴駁回。
訴訟費用新臺幣壹仟元由被告負擔新臺幣柒佰元，餘由原告負擔
。
本判決原告勝訴部分得假執行。
    事實及理由之要領
一、原告主張：被告於民國108年12月1 日16時42分許，騎駛電
    動自行車慢車，行經臺中市○○區○○里○○路0段000巷000弄0號
    前時，因未依規定讓車，不慎撞及原告所承保、由訴外人林
    玉華所駕駛、且為訴外人張紋甄所有之車牌號碼000-0000號
    自用小客車（下稱系爭車輛），致系爭車輛受損，修復費用
    共計新臺幣（下同）74,913元（含工資費用38,613元、零件
    費用36,300元），而系爭車輛受損部分業由原告依保險契約
    予以理賠。為此，爰依保險法第53條之規定及侵權行為之法
    律關係，請求被告賠償上開零件折舊後之修復費用，並聲明
    ：被告應給付原告42,421元，及自起訴狀繕本送達翌日起至
    清償日止，按週年利率百分之5計算之利息。
二、原告主張被告於108年12月1 日16時42分許，騎駛電動自行
    車慢車，行經臺中市○○區○○里○○路0段000巷000弄0號前時，
    因未依規定讓車，不慎撞系爭車輛，致系爭車輛受損等情，
    業據其提出行車執照、道路交通事故初步分析研判表【記載
    被告有未依規定讓車（經測試酒精呼氣值為0.22mg/L）之肇
    事原因；訴外人林玉華有未依規定減速之肇事原因】、現場
    圖、當事人登記聯單、車損照片為證，並經本院依職權向臺
    中市政府警察局烏日分局調閱道路交通事故現場圖、調查紀
    錄表、調查報告表、調查筆錄、酒精測定紀錄表、補充資料
    表、道路交通事故初步分析研判表及照片查核無訛。被告未
    於言詞辯論期日到場，亦未提出書狀為任何具體爭執，本院
    審酌原告提出之證據，足認其主張之事實為真正。
三、按行至未設標誌、標線或號誌劃分幹、支線道者，少線道車
    應暫停讓多線道先行；車道數相同時，轉彎車應暫停讓直行
    車先行；同為直行車或轉彎車者，左方車應暫停讓右方車先
    行；行經無號誌之交岔路口，應減速慢行，作隨時停車之準
    備，道路交通安全規則第102 條第1 項第2 款、第93條第1 
    項第2 款分別定有明文。查依卷附道路交通事故調查報告表
    及現場圖所示，本件車禍之發生地點為臺中市○○區○○里○○路
    ○段000巷000弄0號前之交岔路口，該路口係無號誌、無標線
    、未劃分幹線道或支線道，林玉華所駕駛之系爭車輛及被告
    所騎駛之電動自行車均同為直行車，然被告為左方車，於行
    經交岔路口時，自應依上開規定暫停讓為右方車之林玉華先
    行。詎被告竟疏未注意，未暫停讓右方車先行即貿然進入交
    岔路口，致與林玉華所駕駛之系爭車輛發生碰撞，是被告就
    本件車禍之發生自應負過失責任。惟林玉華駕駛系爭車輛雖
    為右方車，仍應注意行至交岔路口時，減速慢行、作隨時停
    車之準備，其亦疏於注意，貿然直行進入交岔路口，與被告
    所騎駛之電動自行車發生碰撞，是林玉華就本件車禍之發生
    自亦有過失。本院綜合被告與林玉華前述過失之情節，認被
    告就本件車禍應負70％之過失責任，林玉華則應負30％之過失
    責任。
四、次按被保險人因保險人應負保險責任之損失發生，而對於第
    三人有損失賠償請求權者，保險人得於給付賠償金額後，代
    位行使被保險人對於第三人之請求權；又因故意或過失，不
    法侵害他人之權利者，負損害賠償責任；損害賠償除法律另
    有規定或契約另有訂定外，應以填補債權人所受損害及所失
    之利益；又不法毀損他人之物者，被害人得請求賠償其物因
    毀損所減少之價額，保險法第53條第1 項前段、民法第184 
    條第1 項前段、第216 條第1 項、第196 條分別定有明文。
    本件被告既不法過失侵害原告所承保之系爭車輛，原告自得
    依據上開規定代位系爭車輛之車主請求被告負侵權行為損害
    賠償之責。又請求賠償物被毀損所減少之價值，得以修復費
    用為估價標準，但以必要者為限，例如修理材料費以新品換
    舊品應予折舊（參照最高法院77年第9 次民事庭會議決議）
    。查系爭車輛因本件車禍受損修復所需費用共計74,913元，
    其中工資費用38,613元、零件費用36,300元，有估價單、電
    子發票證明聯附卷可稽（見本院卷第31頁至第39頁），而系
    爭車輛之修理費，既以新零件更換被毀損之舊零件，則原告
    以修理費用作為損害賠償之依據時，自應將零件折舊部分予
    以扣除，始屬合理。依行政院所頒固定資產耐用年數表及固
    定資產折舊率之規定，非運輸業用客車、貨車之耐用年數為
    5 年，依定率遞減法每年折舊1000分之369 ，另依營利事業
    所得稅查核準則第95條第6項規定「固定資產提列折舊採用
    定率遞減法者，以1 年為計算單位，其使用期間未滿1 年者
    ，按實際使用之月數相當於全年之比例計算之，不滿1 月者
    ，以1 月計」，系爭車輛自出廠日即104 年1 月起，迄至本
    件車禍發生之日即108 年12月1 日止，已使用4 年11月，則
    零件扣除折舊後之修復費用估定為3,808 元（詳如附表之計
    算式），加計工資費用38,613元（工資不生折舊問題），是
    系爭車輛之合理修復費用為42,421元。
五、再按損害之發生或擴大，被害人與有過失者，法院得減輕賠
    償金額，或免除之，民法第217 條第1 項規定甚明。被告與
    林玉華就本件車禍之發生均有過失，分別應負70％、30％之過
    失責任，業如前述，則經過失相抵後，原告得請求被告之賠
    償金額為29,695元（計算式：42,421 元×70％＝29,695元，小
    數點以下四捨五入）。
六、末按「給付有確定期限者，債務人自期限屆滿時起，負遲延
    責任；給付無確定期限者，債務人於債權人得請求給付時，
    經其催告而未為給付，自受催告時起，負遲延責任；其經債
    權人起訴而送達訴狀，或依督促程序送達支付命令，或為其
    他相類之行為者，與催告有同一之效力」、「遲延之債務，
    以支付金錢為標的者，債權人得請求依法定利率計算之遲延
    利息」、「應付利息之債務，其利率未經約定，亦無法律可
    據者，週年利率為百分之5 」，民法第229 條第2 項、第23
    3 條第1 項前段及第203 條分別定有明文。本件原告對被告
    之請求並無確定給付期限，既經原告提起本件訴訟，起訴狀
    繕本並已送達被告，被告迄未給付，當負遲延責任。是原告
    請求被告給付自起訴狀繕本送達翌日即110 年10月10日（見
    本院卷第126 頁公示送達證書）起至清償日止，按週年利率
    百分之5 計算之利息，亦屬有據。
七、綜上所述，原告依保險契約及侵權行為之法律關係，請求被
    告給付原告29,695元，及自110 年10月10日起至清償日止，
    按週年利率5％計算之利息，為有理由，應予准許；逾此範圍
    之請求，則屬無據，應予駁回。　　
八、訴訟費用負擔及假執行宣告之依據：民事訴訟法第79條、第
    436 條之19第1 項、第436 條之20。
　
民事訴訟法第436 條之24第2 項：
對於本判決之上訴，非以違背法令為理由，不得為之。
如對本判決上訴，須於判決送達後20日內向本院提出上訴狀，並
須表明原判決所違背之法令及其具體內容與依訴訟資料可認為原
判決有違背法令之具體事實之上訴理由（均須按他造當事人之人
數附繕本）
中　　華　　民　　國　　110 　年　　10　　月　　27　　日
                  臺灣臺中地方法院臺中簡易庭
                                  法  官  林筱涵
                                  書記官  張峻偉
以上正本證明與原本無異。
中　　華　　民　　國　　110 　年　　10　　月　　27　　日
                                  書記官  張峻偉 　
附表
-----
折舊時間           金額
第1年折舊值        36,300×0.369=13,395
第1年折舊後價值    36,300-13,395=22,905
第2年折舊值        22,905×0.369=8,452
第2年折舊後價值    22,905-8,452=14,453
第3年折舊值        14,453×0.369=5,333
第3年折舊後價值    14,453-5,333=9,120
第4年折舊值        9,120×0.369=3,365
第4年折舊後價值    9,120-3,365=5,755
第5年折舊值        5,755×0.369×(11/12)=1,947
第5年折舊後價值    5,755-1,947=3,808